臺灣高等法院刑事判決
109年度原上訴字第115號
上  訴  人  臺灣桃園地方檢察署檢察官
上  訴  人  
即  被  告  陳祥昱
選任辯護人  林永祥律師(法律扶助律師)
上  訴  人  
即  被  告  邱志杰
指定辯護人  李春卿律師（義務辯護律師）

上列上訴人因殺人未遂案件，不服臺灣桃園地方法院107年度原
訴字第81號，中華民國109年3月11日第一審判決（起訴案號：臺
灣桃園地方檢察署107年度偵字第8645號），提起上訴，本院判
決如下：
    主  文
上訴駁回。
    事  實
一、陳祥昱與邱志杰係朋友，陳祥昱因友人前曾遭王建惟毆打，
    之後陳祥昱於民國107年3月11日凌晨，自臉書得知王建惟在
    桃園市○○區○○路0 號錢櫃KTV （下稱桃園錢櫃KTV ）聚會，
    擬與之理論為友人出氣，乃邀集邱志杰及其餘約10名左右真
    實姓名年籍不詳之成年男子，分別搭乘車輛前往桃園錢櫃KT
    V 附近等候，陳祥昱並委由友人備妥如附表一所示之物裝於
    黑色袋子內置於草叢，並於碰面時分發予邱志杰及其餘男子
    分別持之。嗣於同日凌晨4時許，陳祥昱與邱志杰及其餘男
    子見王建惟自桃園錢櫃KTV 走出，可預見以其等所持鋒利之
    西瓜刀、開山刀等刀械器具猛力揮砍王建惟之身體，必有嚴
    重傷及身體要害流血過多致死之可能，竟仍不違背其本意，
    而共同基於殺人不確定故意之犯意聯絡，於同日凌晨4時5分
    許，分別持上開西瓜刀、開山刀及鐵棒等刀械器具自巷內衝
    出，陳祥昱於向王建惟表示「你知道我是誰嗎，我是陳祥昱
    」後，隨即持刀對王建惟揮砍，王建惟見狀立即朝外奔逃躲
    避，奔跑至桃園市桃園區中華路與民權路口附近郵局前停車
    場，欲翻越電動鐵捲門柵欄時為陳祥昱及邱志杰及其餘不詳
    姓名男子等人追至，被告陳祥昱、邱志杰及其餘不詳姓名男
    子等人則分持上開西瓜刀、開山刀等刀械，朝王建惟背部、
    腹部、腿部、臀部、四肢及身體等處猛力多次揮砍，致王建
    惟受有身體及四肢多處受有切割傷，包括左側腹部不規則傷
    口、右手腕及右手肘韌帶撕裂傷、右踝撕裂傷、左踝韌帶斷
    裂、背部傷口等傷害，王建惟遭砍傷後即自電動鐵捲門柵欄
    跌落，並大量失血、陷入昏迷、小腸外露，被告陳祥昱、邱
    志杰及其餘不詳姓名男子見狀始罷手逃離。而王建惟經人報
    警送往沙爾德聖保祿修女會醫療財團法人聖保祿醫院，因傷
    勢嚴重再轉送長庚醫療財團法人林口長庚紀念醫院（下稱林
    口長庚醫院）進行急診救治，診斷有右側氣胸、腸道外傷性
    穿孔、腹部及背部傷口等傷害，嗣經開刀急救，並入加護病
    房照顧治療後，始未生死亡之結果。　
二、案經王建惟訴由桃園市政府警察局桃園分局報請臺灣桃園地
    方檢察署檢察官偵查起訴。
    理  由
壹、證據能力：
一、本判決以下所引具傳聞性質之供述證據，上訴人即被告陳祥
    昱經本院合法傳喚雖未到庭，惟其於本院準備程序時對該等
    證據之證據能力表示無意見。而經本院於準備程序及審判期
    日提示並告以要旨後，檢察官、上訴人即邱志杰及被告二人
    之辯護人均表示無意見而不予爭執，且迄言詞辯論終結前亦
    未有所異議，本院復查無該等證據有違背法定程序取得或顯
    不可信之外部情狀，揆諸刑事訴訟法第159條之5規定，應有
    證據能力。
二、至本件認定事實所引用之非供述證據，並無證據證明係公務
    員違背法定程式所取得，亦無刑事訴訟法第159條之4顯有不
    可信之情況與不得作為證據之情形，且經本院於審判期日依
    法進行證據之調查、辯論，亦應有證據能力。
貳、實體方面:
一、認定犯罪事實所憑之證據及理由：
　　訊據被告陳祥昱、邱志杰均坦承有於上揭時地持刀砍傷告訴
    人王建惟之事實，惟否認有何殺人之犯意云云。經查：
㈠、被告陳祥昱、邱志杰於上開時地因被告陳祥昱欲為友人出氣
    ，而由陳祥昱邀集邱志杰及其他10名左右之成年男子，分持
    開山刀、西瓜刀、鐵棍追砍告訴人之事實，業據被告陳祥昱
    、邱志杰於警詢、偵查、原審、本院準備程序及被告邱志杰
    於本院審理時坦承不諱（見偵查卷第5-8、85-86、91-93、1
    01-102、128-130頁，原審卷第43、96-99、234頁，本院卷
    第112、159頁），核與告訴人於偵查及原審、證人馮宜偵於
    警詢及原審、證人強大為、證人葉員活、證人陳偉山於警詢
    、證人林翰賓於警詢及原審證述之情節相符，（見偵查卷第
    22-24、28-29 、34-37、97-98、110-111頁；原審卷第74-7
    5、97-100、191-197、198-199、224-228 頁），並有扣案
    如附表一所示之物、扣押筆錄、扣押物品目錄表、監視錄影
    翻拍照片、現場照片及扣案物照片、臺灣桃園地方檢察署勘
    驗筆錄及畫面截圖、原審勘驗筆錄及畫面截圖等附卷可佐（
    見偵查卷第41-71、138-147頁，原審卷100-104、110-143頁
    ）。又告訴人嗣經救護車載往沙爾德聖保祿修女會醫療財團
    法人聖保祿醫院，因傷勢嚴重再轉送長庚醫療財團法人林口
    長庚紀念醫院（下稱長庚醫院）進行急診救治（107年3月11
    日接受腹部急症及相關腹部手術，切除共約90公分之小腸，
    同日住院入加護病房接受診療，於同年月12日接受腹部急症
    手術，切除共約31公分之小腸，於同年月15日接受腹部急症
    手術及肢體整形重建手術，於同年月19日接受腹部急症及相
    關腹部手術，切除共約19公分之小腸，…共計切除約140 公
    分小腸，於同年月26進行清創手術，於同年4 月12日始轉至
    普通病房治療，並於加護病房救治長達31日始轉入普通病房
    ，造成重大創傷，嚴重程度到達創傷嚴重分數16分以上），
    有林口長庚醫院107年3月11日、同年5月18日、同年9月6日
    、108年1月30日、同年9 月18日診斷證明書暨告訴人傷勢照
    片、全民健康保險重大傷病核定審查通知書、桃園市政府警
    察局桃園分局108 年1 月28日函暨職務報告、長庚醫院108 
    年2 月15日函暨病歷資料、忠孝救護車有限公司救護紀錄表
    在卷可按（見偵查卷第40、120、151、152頁，原審卷第77-
    78、107、175、176-179、241-244頁，外放病歷0冊），是
    此部分事實足堪認定。　　
㈡、被告陳祥昱、邱志杰與其他共犯間具共同殺人之不確定故意
    犯意聯絡之認定：：
　⒈按以戕害他人生命之故意，著手於殺人之實行而未發生死亡
    之結果，為殺人未遂，亦即殺人未遂罪之成立，以有戕害他
    人生命之故意，著手於殺人行為之實行，而未生死亡結果為
    要件，其與傷害罪之區別，端視加害人有無殺意為斷；殺意
    之有無，雖不以兇器之種類及傷痕之多少等，為絕對之認定
    標準，但加害人下手之部位、用力之程度，仍可藉為判斷有
    無殺意之依據（最高法院91年度台上字第6657號、90年度台
    上字第1808號判決意旨參照）。而殺人罪與傷害罪之區別，
    應以加害人有無殺意為斷，而殺意乃行為人主觀上之意念，
    外界本難逕得查知，故於行為人否認有殺人犯意時，自應綜
    合各個客觀之間接證據以為判斷，殺人犯意之有無，固不以
    兇器種類及傷痕之多少為絕對標準，亦不能因與被害人素不
    相識，原無宿怨，事出突然，即認為無殺人之故意。又下手
    之情形如何，於審究犯意方面，為重要參考資料，故認定被
    告是否有殺人犯意，自應審酌當時情況，視其下手之輕重、
    加害之部位等，以為判斷之準據；申言之，當綜合創傷之部
    位、創傷之程度、兇器之種類、兇器之用法、動機之有無、
    犯行後之行動等情況證據，以進行判斷（最高法院105年度
    台上字第3007號判決意旨參照）。復按行為人有無犯罪之故
    意，乃個人內在之心理狀態，惟有從行為人之外在表徵及其
    行為時之客觀情況，依經驗法則審慎判斷，方能發現真實（
    最高法院88年度台上字第1421號判決意旨參照）。而行為人
    對於構成犯罪之事實，明知並有意使其發生者，為故意，又
    行為人對於構成犯罪之事實，預見其發生而其發生並不違背
    其本意者，以故意論，刑法第13條定有明文，是依被害人創
    傷之部位、創傷之程度、行為人所持兇器之種類、兇器之用
    法、行為人與被害人之關係與恩怨、攻擊行為結束後之舉措
    等，倘足以認定行為人主觀上預見其攻擊行為可能發生使被
    害人死亡之結果，而仍逕予攻擊，自屬具有殺人之不確定故
    意。
　⒉人體腹部內有肝臟、脾臟、胰臟及、腸、胃等重要器官，屬
    人體之要害部位，甚為脆弱，倘以尖銳刀械刺入，有可能傷
    及腹腔重要臟器，致大量失血、生理機能嚴重受損而死亡，
    此乃眾所周知之事，而被告陳祥昱、邱志杰行為時均為智識
    正常之成年男子，對上開事項自無不知之理。而扣案如附表
    一編號1至2所示之開山刀、西瓜刀共10把，均屬金屬製，刀
    刃鋒利、刀刃長度至少約30公分以上，此有扣押物照片所示
    在卷可稽（見偵查卷第66-71頁），顯見持上開刀具於近距
    離朝人體攻擊，可造成之傷害嚴重性甚鉅，足以對人之生命
    造成顯著危害，亦屬甚明。被告陳祥昱、邱志杰及其餘10名
    左右姓名不詳男子竟仍分持上開10把刀具，共同猛力朝告訴
    人包括腹部等重要部位在內之身體部位、四肢揮砍，而導致
    告訴人受有上開嚴重傷勢，於現場即有腹部開放性傷口而使
    小腸即外露，並大量、持續流血、陷入昏迷，經送醫急救，
    因傷勢嚴重，甚至必須再轉院方能救治，而轉院後於同日即
    施行各式清創、縫合手術、陸續切除小腸達約140 公分，於
    加護病房進行治療長達31日等情，此有前開診斷證明書、救
    護紀錄表及病歷資料在卷可憑，可知告訴人所受傷勢實為嚴
    重，堪認告訴人如非經及時送醫急救，性命堪憂。且告訴人
    所受左側腹部不規則傷口、右手腕及右手肘韌帶撕裂傷、右
    踝撕裂傷、左踝韌帶斷裂之傷勢嚴重程度觀之，且上開傷口
    均甚深，此亦有告訴人傷勢照片在卷可佐（見偵查卷第121-
    125 頁），亦足認被告等人下手實行時，必定用力甚猛，方
    能達成如此程度之傷害。又被告陳祥昱及邱志杰明知當日告
    訴人僅係在桃園錢櫃KTV慶生歡唱，毫無防範，被告陳祥昱
    與被告邱志杰既決意聚集其餘10名左右姓名不詳男子，分持
    高達10把之開山刀、西瓜刀、鐵棍等刀械器具攻擊告訴人，
    一路持刀追趕，且於告訴人駐足、攀爬於電動鐵捲門柵欄上
    而毫無反擊、閃躲可能之際，猶各自持刀，亂刀用力揮砍告
    訴人身體各部位。被告陳祥昱及邱志杰應知現場聚集者眾，
    若由多人分持上開棍棒、刀械而同時攻擊，因行兇者人數甚
    多，或可阻止告訴人去路及反抗，或可便利他人下手，勢必
    造成告訴人難以脫逃而可順利得手，且行兇過程中或可能因
    己方群情激憤致出重手，或因告訴人閃躲、反抗，難免傷及
    告訴人身體要害部位，斯時必將造成告訴人死亡結果。被告
    陳祥昱及邱志杰均非心智有所欠缺之人，對上開情事均有所
    認識，竟仍夥同約10名共犯一擁而上，共同朝告訴人攻擊，
    顯均已可預見告訴人將因渠等行兇之作為而死亡，而具有殺
    人之不確定故意。是被告二人辯稱意在教訓告訴人，並無致
    告訴人於死之故意云云，並不足採。　
　⒊另被告陳祥昱、邱志杰之辯護人雖為被告二人辯稱其等僅朝
    告訴人之背部、臀部、腿部等部位揮砍，現場混亂，被告二
    人無法預見他人砍殺告訴人要害之行為，而需承擔他人刑責
    。惟按共同正犯之成立，祇須具有犯意之聯絡，行為之分擔
    ，既不問犯罪動機起於何人，亦不必每一階段犯行，均經參
    與。共同實行犯罪行為之人，在合同意思範圍以內，各自分
    擔犯罪行為之一部，相互利用他人之行為，以達其犯罪之目
    的者，即應對於全部所發生之結果，共同負責，不問犯罪動
    機起於何人，亦不必每一階段犯行，均經參與（參照最高法
    院98年度台上字第713號判決意旨）；共同正犯間，非僅就
    其自己實行之行為負其責任，並在犯意聯絡之範圍內，對於
    他共同正犯所實行之行為，亦應共同負責；共同正犯不限於
    事前有協議，即僅於行為當時有共同犯意之聯絡者亦屬之，
    且表示之方法，不以明示通謀為必要，即相互間有默示之合
    致亦無不可（參照最高法院28年上字第3110號判例、97年度
    台上字第2517號判決意旨）。查：
　⑴被告邱志杰於警詢供稱：陳祥昱從臉書中得知告訴人在桃園
    錢櫃KTV 消費，要伊幫忙打架助陣，伊與陳祥昱一同前往桃
    園錢櫃KTV ，先在對面的巷子集合，在場已有6到10人，但
    伊不認識，待陳祥昱確定要攻擊的對象後，並要伊等出去攻
    擊告訴人，伊等才上前追砍，告訴人看到伊等要攻擊他，就
    一直跑，現場所有的開山刀、西瓜刀，鐵棍都是陳祥昱帶來
    提供的，並裝在黑色袋子裡；於偵查中復稱：係因告訴人之
    前砍陳祥昱之朋友，陳祥昱欲報復，故相約在附近埋伏，一
    共約10人，但其餘人伊不認識，等告訴人出來，伊等就馬上
    攻擊，伊所持西瓜刀為陳祥昱提供，其他人有拿刀子、棍子
    ；案發當日伊原先與陳祥昱喝酒，後來告訴人在臉書張貼文
    章說他在錢櫃，陳祥昱說要去跟人家吵架，要伊一起去，伊
    跟陳祥昱一起搭計程車去，其他一起喝酒的人也有去，總共
    約10人，到達之後，陳祥昱就在旁邊草叢找東西，找到一個
    袋子，袋子內有刀，於是有人拿刀、棒，後來看到告訴人，
    陳祥昱說就是他，告訴人好像也知道渠等在找他，渠等就追
    著告訴人跑，告訴人在爬鐵欄杆（按：電動鐵捲門柵欄）的
    時候，渠等就砍了他，陳祥昱應該也是有拿刀，因為伊都拿
    了，伊砍了告訴人的腳，但其他人砍了哪裡伊不知道，因為
    當時場面很混亂，告訴人一直在上面沒有下來，後來聽警察
    說告訴人摔到地上，之後大家都跑了，因為警察就來了等語
    （見偵卷第85-86、第129-130頁）；於原審亦稱：當日是陳
    祥昱找伊一同前去桃園錢櫃KTV ，要伊挺他，渠等與其他人
    會合當時，陳祥昱沒有特別說要講要怎麼處理，是告訴人從
    桃園錢櫃KTV出來的時候，才知道要砍的人是告訴人，伊沒
    有聽到陳祥昱與告訴人有交談，伊到的時候，就持陳祥昱交
    付的西瓜刀跟著大家一起追，在告訴人跑到電動鐵捲門柵欄
    上的時候，大家就砍告訴人的背和腳，伊那時候有砍到告訴
    人的腳，蠻多人都砍到他等語（見原審卷第200-205 頁）。
  ⑵證人馮宜偵於警詢證稱：案發當日凌晨4 時許，伊等從錢櫃K
    TV 出來，一出錢櫃KTV 大門口，就有一群人約10人左右，
    朝告訴人衝過來，拿出刀子對告訴人吼叫，有一個人拿刀砍
    他，伊有看到告訴人的腳有被人用西瓜刀砍傷，告訴人就跑
    ，之後就一直追砍告訴人直到郵局門口，伊後來就聽說告訴
    人已經躺在地上等語（見偵查卷第22- 23頁）；於原審證稱
    ：案發當日告訴人走出桃園錢櫃KTV ，在全家門口時，對面
    有一群人約10幾人衝過來，一過來就動手，沒有發生爭執，
    好像有聽到衝過來的人有大聲喊，但不知道喊什麼，他喊完
    之後，他們就往告訴人身上揮砍，有人當場持西瓜刀朝告訴
    人腳部砍，當時有沒有砍中伊不確定，然後告訴人就跑了，
    他們就去追告訴人，伊沒有跟過去等語（見原審卷第224-22
    8 頁）。
　⑶告訴人於偵查中證稱：當日在錢櫃唱完歌，下樓到停車場要
    回家，突然有人上前問「你知道我是誰嗎？」，伊沒有回應
    ，對方就說他是陳祥昱，接著就拿西瓜刀砍伊，一開始沒有
    砍到，伊趕緊跑，現場還有3 人拿西瓜刀，伊跑一跑之後就
    爬上牆（按：電動鐵捲門柵欄），爬牆的時候就被砍到了，
    因此摔到地上，之後發生何事就不知道了，醒來已經在醫院
    等語（見偵查卷第110-111頁）。
　⑷被告陳祥昱於偵查中自承：伊在現場沒有講什麼，伊一砍以
    後大家就跟著砍，伊也不知道為何大家會跟著伊砍等語（見
    偵卷第101-102頁）。
　⑸依證人王建惟及證人馮宜偵之上開證述，可知案發當日係告
    訴人甫離開桃園錢櫃KTV 之際，即遭被告陳祥昱等人持刀尋
    釁，而滋生糾紛等事。此核與被告邱志杰之前開證述伊等自
    始即是為報復、尋仇而聚眾、攜帶刀械前往桃園錢櫃KTV 附
    近埋伏等待告訴人等情相符，故被告陳祥昱辯稱係因發生爭
    執、一時氣憤始揮刀云云，與事實不符，不足採信。參以被
    告陳祥昱、被告邱志杰夥同其餘姓名不詳10名男子於桃園錢
    櫃KTV 附近集合、後由被告陳祥昱分發由友人事先備妥之如
    附表一所示西瓜刀、開山刀等刀械器具予在場之人，於被告
    陳祥昱見告訴人欲自桃園錢櫃KTV 離去時，被告陳祥昱、邱
    志杰與其他10名姓名不詳男子均持刀衝向告訴人，且於被告
    陳祥昱持刀朝告訴人揮砍後，其餘人亦均持刀朝告訴人揮砍
    ，並一路追砍告訴人，直至電動鐵捲門柵欄前，渠等更於告
    訴人攀爬之際，猶持刀繼續揮砍告訴人，且下手用力均猛，
    已致告訴人受有前揭傷害，衡以其等所使用之兇器種類、參
    與犯行之過程及分工、下手攻擊告訴人部位之特性、並無救
    助之舉及告訴人傷勢嚴重程度等節以觀，堪認被告陳祥昱、
    被告邱志杰其他不詳姓名男子間，實具有殺人之不確定犯意
    聯絡，業如前述。至被告陳祥昱、邱志杰雖辯稱僅持刀砍殺
    告訴人腿部、臀部、背部等非致命部位云云，然告訴人確有
    腹部等身體脆弱部位以及身體諸多部分遭砍傷失血甚多之事
    實，則縱然告訴人腹部及其餘部位為其他男子持刀所為，但
    既均仍在被告陳祥昱、邱志杰不確定殺人故意之範圍內，則
    其等利用其他人之行為，以遂其等犯罪之目的，自無須親身
    參與每一部分之犯行，而應同負全部之責。是被告陳祥昱、
    邱志杰與其餘共犯之間於事前既有有溝通聯絡，且被告陳祥
    昱、邱志杰已透過與其他共犯之相互利用及行為分擔，遂行
    加害於告訴人，雖被告被告陳祥昱、邱志杰未全程實施加害
    於告訴人或傷及告訴人要害之行為，均仍應對於全部所發生
    之結果，共同負責，而與其餘共犯共負殺害告訴人未遂之罪
    責。故被告及辯護人上開所辯，不足為其等有利之認定。
㈢、至告訴人於原審固證稱：案發當日凌晨，伊自錢櫃KTV 出來
    後欲前往全家便利商店時，陳祥昱前來說是否知道他是誰，
    他是陳祥昱，隨後自從袋子取出西瓜刀朝伊腳部揮砍，忘記
    有沒有砍中，伊就開始跑，被告二人就追砍伊，跑到停車場
    後，伊準備要爬牆（按：即本案電動鐵捲門柵欄），就有人
    砍伊的手、背和腳，造成伊摔下來，並沒有掉在另一側，然
    後被告二人就砍伊的腰，伊倒在地上被一群人亂砍，砍到腸
    子都跑出來，就昏過去了等語（見原審卷第191-192頁）。
    惟就告訴人自電動鐵捲門柵欄跌落後有無遭繼續揮砍乙節，
    其於偵查中係證稱：「我跑一跑之後就爬上牆（按：電動鐵
    捲門柵欄），爬牆的時候就被砍到了，因此摔到地上，之後
    發生何事就不知道了，醒來已經在醫院，剛剛所述摔下來之
    後腹部被砍了好幾刀，背部也有遭砍傷，都是在醫院醒過來
    才知道。」等語（見偵查卷第110-111 頁）。是堪認證人王
    建惟就跌落後，是否繼續遭被告等人攻擊一事，記憶已有所
    混淆。佐以證人即目擊證人葉員活於警詢證稱：告訴人從錢
    櫃KTV 跑到郵局後門的出入口，欲推開柵欄（按：電動鐵捲
    門柵欄）進入郵局但推不開，沒多久就有一群人追上來朝告
    訴人攻擊，告訴人爬上柵欄後掉到地上，那一群人就又往錢
    櫃方向跑回去，伊只看到那群人持長條狀物品，不知道是什
    麼東西等語（見偵查卷第34-35頁）。復參照卷附現場照片
    之血跡位置、告訴人倒地位置以及與電動鐵捲門柵欄之相對
    位置（見偵查卷第62-65頁），堪認告訴人於攀爬電動鐵捲
    門柵欄之際，即遭被告等人持刀揮砍，並致告訴人受有前開
    傷勢，因而自電動鐵捲門柵欄跌落，惟告訴人當時應係掉落
    至電動鐵捲門柵欄之另一側，而被告陳祥昱、邱志杰等人見
    狀即陸續逃離該處，並未再有跨越該電動鐵捲門柵欄而繼續
    砍殺倒地之告訴人情事，是告訴人此部分指述，應係事後發
    現所受傷勢，而致記憶有所混淆所致，惟此不影響被告陳祥
    昱、邱志杰前開係基於不確定殺人故意而對告訴人朝刀揮砍
    之認定。況被告陳祥昱、邱志杰及其餘10名男子持刀在鬧區
    狂奔，自然引起路人報警，此由警方隨後即趕至可知，是縱
    然被告陳祥昱、邱志杰等人未繼續對倒地之告訴人砍傷，仍
    不足以為有利於其等無殺人故意之認定。
㈣、另被告邱志杰及其辯護人固辯稱其於電動鐵捲門柵欄之前僅
    揮砍告訴人腿部2刀後即先行離去，故不知其餘人後續有無
    繼續攻擊告訴人云云。惟依原審勘驗案發當日之監視器檔案
    ，顯示於凌晨4時5分許開始，前開持刀揮砍告訴人之數名不
    詳姓名男子等人，即已陸續逃逸而奔跑於桃園錢櫃KTV 附近
    之道路上，而被告邱志杰為警攔阻前，包括被告陳祥昱已步
    行逃逸、3名姓名不詳男子亦搭乘計程車離去後，被告邱志
    杰始奔至道路上欲攔阻計程車離去，此有原審勘驗筆錄及監
    視器截圖畫面在卷可憑（見原審卷第100-101、111-115 頁
    ，第115頁反面誤載「A」男，應係「B」男），是被告邱志
    杰辯稱其係先行離去云云，顯與客觀事實不符。且被告邱志
    杰自承並未報警或呼叫救護車（見原審卷第43頁反面），而
    告訴人遭被告等人揮砍後，受有上開嚴重傷勢，經人報警將
    告訴人送醫，告訴人始倖免發生死亡結果，是被告邱志杰前
    開殺人犯行顯係因外部障礙而未遂，難認有何出於己意中止
    犯罪或防止結果發生之情事。是被告邱志杰此部分所辯，並
    不符刑法第27條第1項前段中止犯之情形，自無該規定之適
    用。
㈤、綜上所述，被告及其辯護人前揭辯解，均非可採，本案事證
    明確，被告二人殺人未遂之犯行堪以認定。
二、論罪：
㈠、核被告陳祥昱、邱志杰所為，均係犯刑法第271 條第2 項、
    第1 項殺人未遂罪。
㈡、被告陳祥昱、邱志杰及其餘真實姓名年籍不詳之10名左右男
    子在場，任令彼此以西瓜刀、開山刀及鐵棍攻擊告訴人含腹
    部在內之重要部位，堪認彼此間就上開犯行，有殺人不確定
    故意之犯意聯絡及行為分擔，為共同正犯。
㈢、被告陳祥昱、邱志杰已著手於殺人行為之實施，而未生告訴
    人死亡之結果，為未遂犯，爰依刑法第25條第2項規定按既
    遂犯之刑減輕之。　　
三、駁回上訴之理由
㈠、原審認被告罪證明確，適用刑法第第271條第2項、第1 項、
    第25條第2 項規定。審酌被告陳祥昱僅因友人與告訴人前有
    衝突，不思理性解決問題，竟糾眾攜帶西瓜刀、開山刀、鐵
    棍等物到場尋仇報復，被告邱志杰明知上情，仍與被告陳祥
    昱一同前往，並持刀攻擊告訴人，造成告訴人受有如事實欄
    所載之嚴重傷害，且因此經切除小腸共約140 公分，治療逾
    1 年後身體仍有多處傷口尚未癒合，又經鑑定屬重大創傷且
    其嚴重程度到達創傷嚴重程度分數為16分以上，此有長庚醫
    院108 年9 月18日診斷證明書、全民健康保險重大傷病核定
    審查通知書在卷可參，堪認造成告訴人終身身體機能及未來
    後續生活之重大影響，使告訴人受有莫大之痛苦，足認其等
    所為犯罪情節非輕，所為殊值非難，兼衡以被告陳祥昱、邱
    志杰犯後固坦承持刀攻擊告訴人，然均矢口否認犯行，被告
    陳祥昱猶避重就輕，並未據實說明案情或供出其餘共犯，且
    均迄未賠償告訴人分文，難認犯後態度為佳，暨審酌其等各
    自犯罪之動機、目的、手段、犯罪情節與分工、素行、告訴
    人所受傷勢，暨被告陳祥昱自述高中肄業之智識程度、務工
    、家庭經濟狀況勉持，被告邱志杰自述高中肄業之智識程度
    、無業、家庭經濟狀況勉持等情狀，分別量處被告陳祥昱有
    期徒刑7年、被告邱志杰有期徒刑6年。復說明：扣案如附表
    一所示之物，為被告陳祥昱、邱志杰及其餘姓名不詳男子供
    本案犯罪所用之物，而上開刀械等物均為被告陳祥昱囑託友
    人準備，於案發之際復為其分派與邱志杰及其餘不詳姓名男
    子所持用，業據被告陳祥昱、邱志杰於原審時供述明確，堪
    認被告陳祥昱就上開之物具有事實上處分權，僅隨同在被告
    陳祥昱罪刑一併宣告沒收即可，無庸隨同在被告邱志杰罪刑
    諭知沒收。至扣案如附表二所示之物，依卷內現存證據難認
    為何人所有，並非違禁物，亦非供犯本案犯罪使用之物，難
    認與被告二人本案犯罪行為有涉，不予宣告沒收，核其認事
    用法及量刑均無不當，應予維持。
㈡、檢察官上訴意旨略以：被告陳祥昱、邱志杰等砍殺告訴人之
    手段極為兇殘，而告訴人更因被告陳祥昱、邱志杰等人殘忍
    的砍殺行為所受之傷勢，已造成告訴人王建惟身體機能重大
    危害而影響告訴人王建惟之日常生活甚鉅，且被告二人之犯
    案手法囂張且影響社會治安甚鉅。而被告二人就案發當日前
    來與其等共同行兇之共犯之真實身分皆推諉不知，而未據實
    告知該等共犯之真實身分，實難認被告二人就所為之殺人未
    遂犯行，係誠心悔悟。被告二人自案發迄今均未曾試圖與告
    訴人和解並賠償告訴人分文，自始否認有何殺人未遂犯行，
    可認被告二人犯後態度不佳，原審判決所量處刑度顯然過輕
    難認妥適。按量刑輕重，屬法院得依職權自由裁量之事項，
    苟其量刑已以行為人之責任為基礎，並斟酌刑法第57條各款
    所列情狀，在法定刑度內，酌量科刑，無偏執一端，致明顯
    失出失入情形，自不得指為不當或違法（最高法院103年度
    台上字第291號、第331號判決意旨參照）；且在同一犯罪事
    實與情節，如別無其他加重或減輕之原因，下級審量定之刑
    ，亦無過重或失輕之不當情形，則上級審法院對下級審法院
    之職權行使，原則上應予尊重（最高法院85年度台上字第24
    46號判決意旨參照）。查原審以被告犯殺人未遂罪事證明確
    ，以被告之責任為基礎，並斟酌刑法第57條各款所列事項等
    一切情狀，於判決內詳述其理由，量處被告如上所述之刑，
    並未逾越法定刑度，亦無違背公平正義之精神，裁量權濫用
    ，復無違比例原則及罪刑相當原則，難認有何不當。且檢察
    官所指之各情狀，原審業已審酌，是檢察官以原審量刑失當
    為由提起上訴，為無理由，應予駁回。
㈢、被告二人猶執前詞否認有殺人犯意，上訴指摘原審判決不當
    云云，為無理由，已如前述，是被告二人之上訴亦應予駁回
    。　　　　
四、被告陳祥昱經合法傳喚，無正當理由不到庭，爰不待其陳述
    逕行判決。
據上論斷，應依刑事訴訟法第371條、第368條，判決如主文。
本案經檢察官林劭燁提起公訴，檢察官林慈雁提起上訴，檢察官
曾鳳鈴到庭執行職務。
中　　華　　民　　國　　109 　年　　11　　月　　24　　日
     　　　　　　 刑事第十六庭  審判長法　官  葉騰瑞
                                      法　官  莊明彰
                                      法　官  廖紋妤
以上正本證明與原本無異。
如不服本判決，應於收受送達後20日內向本院提出上訴書狀，其
未敘述上訴之理由者並得於提起上訴後20日內向本院補提理由書
（均須按他造當事人之人數附繕本）「切勿逕送上級法院」。
                                      書記官  江珮菱
中　　華　　民　　國　　109 　年　　11　　月　　25　　日
附錄本案論罪科刑法條全文
中華民國刑法第271條
殺人者，處死刑、無期徒刑或10年以上有期徒刑。
前項之未遂犯罰之。
預備犯第1項之罪者，處2年以下有期徒刑。
附表一：
編號 物品名  1 開山刀3把  2 西瓜刀7把  3 鐵棍2把 
附表二：
編號 物品名  1 黑色袋子1個  2 帽子5頂  3 黑色外套1件